臺灣新竹地方法院民事判決　　　　　　　 95年度訴字第871號
原　　　告　戌○○
　　　　　　　　　　　22號
訴訟代理人　陳生全律師
複 代 理人　鄒昀晏
被　　　告　Ｒ○○
　　　　　　　　　　　6號
　　　　　　Ｆ○○
　　　　　　　　　　　8號
　　　　　　Ｔ○○（哻）
　　　　　　　　　　　0號
　　　　　　Ｋ○○
　　　　　　Ｂ○○
　　　　　　　　　　　8號
　　　　　　ｇ○○○張網之繼.
　　　　　　　　　　　25號
　　　　　　Ｈ○○○張網之繼.
　　　　　　宇○○張網繼承人.
　　　　　　　　　　　12號
　　　　　　地○○張網繼承人.
　　　　　　　　　　　3號
　　　　　　Ｕ○○張網繼承人.
　　　　　　Ｄ○○張網繼承人.
　　　　　　Ｃ○○張網繼承人.
　　　　　　Ｚ○○張網繼承人.
　　　　　　　　　　　號
　　　　　　Ｘ○○○張網繼承.
　　　　　　Ｙ○○○張網繼承.
　　　　　　丙○○○張網繼承.
　　　　　　　　　　　樓
　　　　　　丁○○張網繼承人.
　　　　　　申○○張網繼承人.
　　　　　　　　　　　巷3弄1.
　　　　　　玄○○張網繼承人.
　　　　　　　　　　　巷18號.
　　　　　　未○○張網繼承人.
　　　　　　Ｗ○○○張網繼承.
　　　　　　酉○○張網繼承人.
　　　　　　Ｖ○○張網繼承人.
　　　　　　庚○○張網繼承人.
　　　　　　　　　　　號
　　　　　　Ｑ○○張網繼承人.
　　　　　　　　　　　號
　　　　　　辛○○張網繼承人.
　　　　　　　　　　　6號
　　　　　　壬○○張網繼承人.
　　　　　　Ｌ○○張網繼承人.
　　　　　　Ｍ○○張網繼承人.
　　　　　　子○○張網繼承人.
　　　　 　 ｍ○○張網、盧.
　　　　　　ｂ○○張網、盧慶.
　　　　　　　　　　　號
　　　　　　ｋ○○張網、盧慶.
　　　　　　　　　　　66號2.
　　　　　　ｊ○○張網、盧慶.
　　　　　　　　　　　66號2.
　　　　　　ｌ○○張網、盧慶.
　　　　　　ｉ○○張網、盧慶.
　　　　　　　　　　　號之4
　　　　　　乙○○張網繼承人.
　　　　　　　　　　　21巷2.
　　　　　　ｅ○○○張網繼承.
上　一　人
特別代理人　ｆ○○
被　　　告　Ｅ○○戊○○繼承.
　　　　　　午○○戊○○繼承.
兼 上 二人
共　　　同
法定代理人　ｄ○○戊○○繼承.
被　　　告　ｃ○○戊○○繼承.
　　　　　　　　　　　樓
兼 上 一人
法定代理人　宙○○張網繼承人.
被告ｃ○○
法定代理人　ａ○○
被　　　告　Ｏ○○張萬全繼承.
　　　　　　Ｐ○○張萬全繼承.
　　　　　　Ｉ○○張萬全繼承.
　　　　　　　　　　　號
　　　　　　亥○○張萬全繼承.
　　　　　　辰○○張萬全繼承.
　　　　　　　　　　　628號.
　　　　　　Ｇ○○張萬全繼承.
　　　　　　Ｎ○○張萬全繼承.
　　　　　　甲○○○張萬全繼.
　　　　　　　　　　　7號
　　　　　　寅○○張萬全繼承.
　　　　　　癸○○張萬全繼承.
　　　　　　天○○張萬全繼承.
　　　　　　　　　　　巷43號.
　　　　　　Ｊ○○張萬全繼承.
　　　　　　　　　　　85巷1.
　　　　　　巳○○張萬全繼承.
　　　　　　ｒ○○○張萬全繼.
　　　　　　ｈ○○○張萬全繼.
　　　　　　　　　　　20號
　　　　　　卯○○張萬全繼承.
　　　　　　　　　　　號
　　　　　　Ｓ○○張萬全繼承.
　　　　　　丑○○張萬全繼承.
　　　　　　　　　　　40號
　　　　　　黃○○張萬全繼承.
　　　　　　　　　　　3號
　　　　　　ｑ○○○張萬全繼.
　　　　　　　　　　　號
　　　　　　Ａ○○張萬全繼承.
　　　　　　　　　　　號
　　　　　　己○○張萬全繼承.
　　　　　　　　　　　巷2弄8.
　　　　　　ｏ○○張萬全繼承.
　　　　　　　　　　　0號
　　　　　　ｐ○○張萬全繼承.
　　　　　　　　　　　號
　　　　　　ｎ○○張萬全繼承.
　　　　　　　　　　　段165.
上列當事人間請求分割共有物事件，本院於民國96年3月15日辯
論終結，判決如下：
    主　　　文
被告Ｅ○○、午○○、ｄ○○、ｃ○○應就其被繼承人戊○○之
遺產，即新竹縣湖口鄉○○段第六九三地號土地，面積九一一平
方公尺、同段第七三六地號土地，面積一三○○平方公尺、同段
第七三七地號土地，面積一三八四平方公尺、同段第七四○地號
土地，面積二九七二平方公尺之土地，權利範圍公同共有應有部
分各十八分之一，辦理繼承登記。
被告ｍ○○、ｂ○○、ｋ○○、ｊ○○、ｌ○○、ｉ○○應就其
被繼承人盧慶喜之遺產，即新竹縣湖口鄉○○段第六九三地號土
地，面積九一一平方公尺、同段第七三六地號土地，面積一三○○平方公尺、同段第七三七地號土地，面積一三八四平方公尺、
同段第七四○地號土地，面積二九七二平方公尺之土地，權利範
圍公同共有應有部分各十八分之一，辦理繼承登記。
被告Ｏ○○、Ｐ○○、Ｉ○○、亥○○、辰○○、Ｇ○○、Ｎ○○、甲○○○、寅○○、癸○○、天○○、Ｊ○○、巳○○、ｒ
○○○、ｈ○○○、卯○○、Ｓ○○、丑○○、黃○○、ｑ○○○、Ａ○○、己○○、ｏ○○、ｐ○○、ｎ○○應就其被繼承人
張萬全所遺坐落新竹縣湖口鄉○○段第六九三地號土地，面積九
一一平方公尺、同段第七三六地號土地，面積一三○○平方公尺
、同段第七三七地號土地，面積一三八四平方公尺、同段第七四
○地號土地，面積二九七二平方公尺之土地，權利範圍應有部分
各十八分之一辦理繼承登記。
兩造共有坐落新竹縣湖口鄉○○段第六九三地號土地，面積九一
一平方公尺、同段第七三六地號土地，面積一三○○平方公尺、
同段第七三七地號土地，面積一三八四平方公尺、同段第七四○
地號土地，面積二九七二平方公尺，應予合併分割。分割方法如
下：如附圖所示代號Ｊ，面積二九○點四四平方公尺，由原告取
得；如附圖所示代號Ａ，面積二一六點八四平方公尺，代號Ｎ，
面積二一六點八四平方公尺，由被告Ｂ○○取得；如附圖所示代
號Ｂ，面積二一六點八四平方公尺，代號Ｍ，面積二一六點八四
平方公尺，由被告Ｆ○○取得；如附圖所示代號Ｃ，面積二一六
點八四平方公尺，代號Ｆ，面積二一六點八四平方公尺，代號Ｌ
，面積四三三點六八平方公尺，由被告Ｔ○○（哻）取得；如附
圖所示代號Ｄ，面積二一六點八四平方公尺，代號Ｇ，面積二一
六點八四平方公尺，代號Ｋ，面積四三三點六八平方公尺，由被
告Ｒ○○取得；如附圖所示代號Ｅ，面積二九○點四四平方公尺
，由被告Ｏ○○、Ｐ○○、Ｉ○○、亥○○、辰○○、Ｇ○○、
Ｎ○○、甲○○○、寅○○、癸○○、天○○、Ｊ○○、巳○○
、ｒ○○○、ｈ○○○、卯○○、Ｓ○○、丑○○、黃○○、ｑ
○○○、Ａ○○、己○○、ｏ○○、ｐ○○、ｎ○○二十五人取
得，並維持公同共有；如附圖所示代號Ｈ，面積五三六點三五平
方公尺，代號Ｐ，面積一二三○點三六平方公尺，由被告Ｋ○○
取得；如附圖所示代號Ｏ，面積二九○點四四平方公尺，由被告
ｇ○○○、Ｈ○○○、宇○○、地○○、Ｕ○○、Ｄ○○、Ｃ○○、Ｚ○○、Ｘ○○○、Ｙ○○○、丙○○○、丁○○、申○○
、玄○○、未○○、Ｗ○○○、酉○○、Ｖ○○、庚○○、Ｑ○○、辛○○、壬○○、Ｌ○○、Ｍ○○、子○○、ｍ○○、ｂ○○、ｋ○○、ｊ○○、ｌ○○、ｉ○○、乙○○、ｅ○○○、Ｅ
○○、午○○、ｄ○○、ｃ○○、宙○○三十八人取得，並維持
公同共有；如附圖所示代號Ｉ，面積一三二六點八八平方公尺，
由兩造按原應有部分比例維持共有，惟被告Ｏ○○、Ｐ○○、Ｉ
○○、亥○○、辰○○、Ｇ○○、Ｎ○○、甲○○○、寅○○、
癸○○、天○○、Ｊ○○、巳○○、ｒ○○○、ｈ○○○、卯○○、Ｓ○○、丑○○、黃○○、ｑ○○○、Ａ○○、己○○、ｏ
○○、ｐ○○、ｎ○○及被告ｇ○○○、Ｈ○○○、宇○○、地
○○、Ｕ○○、Ｄ○○、Ｃ○○、Ｚ○○、Ｘ○○○、Ｙ○○○
、丙○○○、丁○○、申○○、玄○○、未○○、Ｗ○○○、酉
○○、Ｖ○○、庚○○、Ｑ○○、辛○○、壬○○、Ｌ○○、Ｍ
○○、子○○、ｍ○○、ｂ○○、ｋ○○、ｊ○○、ｌ○○、ｉ
○○、乙○○、ｅ○○○、Ｅ○○、午○○、ｄ○○、ｃ○○、
宙○○，並應各就其中應有部分十八分之一比例維持公同共有。
訴訟費用由兩造按附表所示土地應有部分比例負擔。
    事實及理由
一、原告主張：
（一）緣坐落新竹縣湖口鄉○○段693地號土地、地目田、面積
      911平方公尺，736地號土地、地目田、面積1,300平方公
      尺，737地號土地、地目田、面積1,384平方公尺，740地
      號土地、地目建、面積2,972平方公尺之土地共4筆（以下
      簡稱系爭土地）為兩造所共有，各共有人土地所有權之應
      有部分比例詳如附表所示，而兩造就系爭土地並無不分割
      之協議，惟迄今仍無法協議分割，為期土地之合理分配及
      利用，爰提出系爭土地之分割方案如附圖所示，請求本院
      准予分割。
（二）次按，因繼承於登記前已取得不動產物權者，非經登記不
      得處分其物權，亦為民法第759條所明定。查系爭土地原
      共有人之一張萬全業於民國46年4月13日死亡，其配偶張
      徐妹於61年3月5日死亡，其等之子女即被告Ｓ○○、甲○○○為其繼承人（張萬全之長子張福藤於74年1月25日死
      亡，其配偶張羅綢妹於77年1月24日死亡，由其等之子女
      即被告Ｏ○○、Ｐ○○、Ｉ○○、亥○○、辰○○、寅○○為其繼承人，張福藤之長子張讓滿於昭和13年7月7日死
      亡、次子張盛滿於71年3月14日死亡、次女張妧嬌於38年8
      月30日被收養，均無繼承權，張萬全之次子張步青於大正
      4 年2月24日死亡，無繼承權，張萬全之三子張福雲於63
      年9 月22日死亡，其配偶張戴純妹於69年11月15日死亡，
      由其等之子女即被告Ｇ○○、癸○○、天○○、Ｊ○○、
      巳○○、ｒ○○○、ｈ○○○、卯○○為其繼承人，張福
      雲之長子張裕滿於昭和15年11月18日死亡，無繼承權，張
      萬全之五子張福位於73年12月22日死亡，由其子女即被告
      Ｎ○○、丑○○、黃○○、ｑ○○○、Ａ○○、己○○為
      其繼承人，張福位之配偶張盤四妹於54年2月21日死亡，
      無繼承權，張萬全之六子張阿局於大正13年4月20日死亡
      、七子張福在於36年6月30日死亡、八子張福生於昭和7年
      11 月7日被收養、九子張福便於昭和11年8月19日死亡，
      均無繼承權，張萬全之長女賴張籍妹於88年3月1日死亡，
      由其子女即被告ｏ○○、ｐ○○、ｎ○○為其繼承人，賴
      張籍妹之配偶賴泉水於62年3月25日死亡，無繼承權，張
      萬全之次女馮張龍妹於昭和4年9月1日被收養、三女張月
      妹於昭和6年7月22日死亡，養女張氏甜妹於昭和5年9月19
      日終止收養關係，均無繼承權），是被告Ｏ○○、Ｐ○○
      、Ｉ○○、亥○○、辰○○、Ｇ○○、Ｎ○○、甲○○○
      、寅○○、癸○○、天○○、Ｊ○○、巳○○、ｒ○○○
      、ｈ○○○、卯○○、Ｓ○○、丑○○、黃○○、ｑ○○○、Ａ○○、己○○、ｏ○○、ｐ○○、ｎ○○，亦因此
      繼承張萬全對於系爭土地之權利，又系爭土地原共有人之
      一張網業於37年5月31日死亡，其繼承人即被告ｇ○○○
      、Ｈ○○○、宇○○、宙○○、地○○、Ｕ○○、Ｄ○○
      、戊○○（86年9月26日死亡，由其配偶即被告ｄ○○、
      子女Ｅ○○、午○○為其繼承人，戊○○之次子即被告ｃ
      ○○於88年12月23日被收養，仍有繼承權），Ｃ○○、Ｚ
      ○○、Ｘ○○○、Ｙ○○○、丙○○○、丁○○、申○○
      、玄○○、未○○、Ｗ○○○、酉○○、Ｖ○○、庚○○
      、Ｑ○○、辛○○、壬○○、Ｌ○○、Ｍ○○、子○○、
      盧慶喜（88年7月28日死亡，被告ｍ○○、ｂ○○、ｋ○○、ｊ○○、ｌ○○、ｉ○○為其繼承人）、ｍ○○、ｂ
      ○○、ｋ○○、ｊ○○、ｌ○○、ｉ○○、乙○○、ｅ○○○固已於94年10月17日就被繼承人張網系爭土地之應有
      部分18分之1辦理繼承登記，惟戊○○之繼承人即被告ｄ
      ○○、Ｅ○○、午○○、ｃ○○，盧慶喜之繼承人即被告
      ｍ○○、ｂ○○、ｋ○○、ｊ○○、ｌ○○、ｉ○○就被
      繼承人戊○○、盧慶喜所繼承系爭土地應有部分18分之1
      ，公同共有之權利範圍尚未辦理繼承登記，是被告ｄ○○
      、Ｅ○○、午○○、ｃ○○、ｍ○○、ｂ○○、ｋ○○、
      ｊ○○、ｌ○○、ｉ○○，亦因此繼承戊○○、盧慶喜對
      於系爭土地之權利，惟該等繼承人迄未辦理繼承登記，依
      法自應先命其等辦理繼承登記後再予分割，爰依民法第
      759條、8 23條、824條之規定請求分割系爭土地，並聲明
      訴訟費用由被告共同負擔。
二、除被告Ｔ○○（哻）、Ｋ○○、Ｂ○○、ｅ○○○之特別代
    理人ｆ○○、被告田張蔡妹、寅○○、ｏ○○、ｐ○○、ｎ
    ○○外，其餘被告均未於最後言詞辯論期日到場。
（一）到庭被告陳述略以：
  １、被告甲○○○、ｏ○○、ｐ○○、ｎ○○部分：
      希望能夠分別共有。
  ２、被告Ｐ○○：
      希望先辦理繼承登記。
  ３、被告寅○○：
      對於原告之請求沒有意見。
  ４、Ｔ○○（哻）、Ｋ○○、Ｂ○○、ｅ○○○之特別代理人
      ｆ○○部分：
      同意原告所提分割方案。
（二）據被告壬○○、Ｌ○○、ｋ○○、ｇ○○○、Ｖ○○、丑
      ○○前到庭所為之陳述略稱：
  １、被告壬○○、Ｌ○○部分：
      希望伊等8位兄弟即被告酉○○、Ｖ○○、庚○○、Ｑ○○、辛○○、壬○○、Ｌ○○、Ｍ○○與其母親即被告Ｗ
      ○○○共同分一塊土地。
  ２、被告ｋ○○：
      希望與ｍ○○、ｂ○○、ｊ○○、ｌ○○、ｉ○○共有。
  ３、被告ｇ○○○、Ｖ○○部分：
      同意原告之請求，就原告所提分割方案代號Ｏ，願意與其
      他繼承人維持公同共有，但是地價稅的部分希望可以和其
      他共有人分擔。
　４、被告丑○○：
　　　對於分割方案沒有意見，但是被告Ｐ○○在代號Ｅ部分土
　　　地上蓋有房子且使用中，希望被告Ｐ○○可以將其他人的
　　　持分買下來，或者賣給其他共有人。
三、程序方面：
（一）按民事訴訟法所稱同一事件，係指當事人、訴訟標的及訴
      之聲明均相同者之謂，若原確定之前判決，未因當事人適
      格之欠缺而駁回其訴，殊不生應有之效力，故買受人對全
      體繼承人提起後訴時，前後兩訴之聲明，並不完全相同，
      難謂與前訴係同一案件，法院應為實體之裁判，台灣高等
      法院60年度法律座談會研討結果供參。查本件原告固曾於
      93年間就系爭土地起訴請求分割共有物，並經本院以94年
      度訴字第131號民事判決准予分割，該判決業已於94年7月
      15日確定，此有94年度訴字第131號民事判決1份存卷可查
      ，並經本院調取上開分割共有物民事事件卷宗核閱無訛，
      然被繼承人張網之繼承人戊○○、盧慶喜分別於86年9月
      26 日及88年7月28日死亡，此有原告提出之被繼承人戊○○、盧慶喜除戶戶籍謄本、繼承系統表等在卷可稽，又起
      訴請求分割共有物為固有必要共同訴訟，土地之共有人之
      一死亡，應對其全體繼承人起訴，當事人適格始得謂無欠
      缺，揆諸上開說明，前訴94年度訴字第131號確定判決，
      既未以當事人適格欠缺為由駁回訴訟，當不生確定之效力
      ，原告復於本件將被繼承人戊○○之繼承人即被告Ｅ○○
      、午○○、ｄ○○、ｃ○○列為被告（被繼承人盧慶喜之
      繼承人ｍ○○、ｂ○○、ｋ○○、ｊ○○、ｌ○○、ｉ○○，本即為被繼承人張網之繼承人，毋庸再次贅列為被告
      ），請求分割系爭土地，並就被繼承人戊○○、盧慶喜就
      系爭土地公同共有應有部分18分之1請求其等之繼承人辦
      理繼承登記，前後二訴之當事人及訴之聲明均有不同，難
      謂為同一事件。是故，原告提起本件分割共有物訴訟，應
      屬合法，合先敘明之。
（二）次按訴狀送達後，原告固不得將原訴變更或追加他訴，但
      該訴訟標的對於數人必須合一確定時，追加其原非當事人
      之人為當事人者，不在此限；又不變更訴訟標的，而補充
      或更正事實上或法律上之陳述者，非為訴之變更或追加，
      民事訴訟法第255條第1項第5款、第256條分別定有明文；
      查本件原告於訴訟進行中，追加戊○○之繼承人即被告Ｅ
      ○○、午○○、ｄ○○、ｃ○○為當事人，並更正訴之聲
      明為如主文所示，揆諸上開規定，於法尚無不合，應予准
      許。
（三）又按對於無訴訟能力人為訴訟行為，因其無法定代理人或
      其法定代理人不能行代理權，恐致久延而受損害者，得聲
      請受訴法院之審判長，選任特別代理人，民事訴訟法第51
      條第1項定有明文。經查，被告ｅ○○○業已於94年12 月
      14日經本院以94年度禁字第123號民事裁定宣告為禁治產
      人，而迄未定其監護人之事實，有本院民事紀錄科查詢表
      1紙在卷可稽，並經本院調閱本院94年度禁字第123號宣告
      禁治產事件卷宗查核屬實。本院於訴訟繫屬中依原告及被
      告ｅ○○○之五子ｆ○○之聲請，選任被告ｅ○○○之五
      子ｆ○○為被告ｅ○○○本件分割共有物事件之特別代理
      人，此有本院94年度竹調字第240號民事裁定在卷為憑，
      併此敘明之。
（四）除被告Ｔ○○（哻）、Ｋ○○、Ｂ○○、ｅ○○○之特別
      代理人ｆ○○、被告田張蔡妹、寅○○、ｏ○○、ｐ○○
      、ｎ○○外，其餘被告等均經合法通知，迄未於言詞辯論
      期日到場，核無民事訴訟法第386條各款所列情形，爰依
      原告聲請，對未到庭之被告由其一造辯論而為判決。
四、法院之判斷：
（一）原告主張系爭土地為兩造所共有，各共有人土地所有權之
      應有部分詳如附表所示，而兩造就系爭土地並無不分割之
      協議，惟迄今仍無法協議分割，且土地共有人之一張萬全
      、張網之繼承人戊○○、盧慶喜死亡後，其等之繼承人迄
      未辦理繼承登記，亦無聲請拋棄繼承或限定繼承等情事，
      業據原告提出系爭土地之土地登記謄本、繼承系統表、除
      戶戶籍謄本、各繼承人戶籍資料、本院民事紀錄科查詢表
      等附卷可稽，被告等對此均不爭執，並經本院於93年10月
      16日前案審理時履勘現場屬實，有勘驗筆錄附於本院93年
      度竹調字第106號分割共有物調解事件卷宗第47、48 頁為
      據，堪信為實。
（二）不動產共有人間因共有物之分割發生爭執者，為民事訴訟
      法第403條第1項第3款所定強制調解事件，於起訴前應經
      法院調解。而強制調解事件若無同法第406條第1項所定事
      由而逕行起訴者，其起訴視為調解之聲請，同法第424條
      第1項亦有明文。原告提起本件訴訟，因未添具釋明其具
      有民事訴訟法第406條第1項所定事由之證據，而依民事訴
      訟法第424條第1項規定，以其起訴視為調解之聲請，本院
      已先後於94年11月2日、95年12月12日進行調解，僅被告
      壬○○、Ｌ○○、ｋ○○、ｇ○○○、Ｖ○○、丑○○到
      場表示意見，其餘被告則均未參與調解，故未能成立調解
      ，有上開調解程序筆錄在卷可稽。本件經2次調解期日，
      仍不能達成調解，應認原告於起訴前已與被告等人商討協
      議分割事宜，但兩造仍不能協議決定分割方法。
（三）按共有物之分割，性質上為處分行為，依民法第759條規
      定，共有之不動產之共有人中有人死亡，於其繼承人未為
      繼承登記前，不得分割共有物，為求訴訟經濟起見，得合
      併請求先辦理繼承登記，並請求該繼承人於辦理繼承登記
      後，與原告及其餘共有人分割共有之不動產（參照最高法
      院68年8月21日、70年1月20日民庭總會決議意旨）。經查
      ，系爭土地之共有人張萬全於46年4月13日死亡，其繼承
      人為被告Ｏ○○、Ｐ○○、Ｉ○○、亥○○、辰○○、Ｇ
      ○○、Ｎ○○、甲○○○、寅○○、癸○○、天○○、Ｊ
      ○○、巳○○、ｒ○○○、ｈ○○○、卯○○、Ｓ○○、
      丑○○、黃○○、ｑ○○○、Ａ○○、己○○、ｏ○○、
      ｐ○○、ｎ○○，又系爭土地之共有人之一張網於37年5
      月31日死亡，其繼承人雖於94年10月17日就被繼承人張網
      系爭土地之應有部分18分之1辦理繼承登記，惟其中張網
      之繼承人戊○○、盧慶喜復分別於86年9月26日及88年7月
      28日死亡，戊○○之繼承人為被告Ｅ○○、午○○、ｄ○○、ｃ○○，盧慶喜之繼承人為被告ｍ○○、ｂ○○、ｋ
      ○○、ｊ○○、ｌ○○、ｉ○○，有原告提出之繼承系統
      表、除戶戶籍謄本、各繼承人戶籍資料等在卷為憑，又其
      等繼承人迄未辦理繼承登記一節，亦有原告提出之系爭土
      地土地登記謄本等存卷可查，是原告請求上開繼承人辦理
      繼承登記，並無不合，自應准許，爰判決如主文第1至3項
      所示。
（四）按各共有人得隨時請求分割共有物，但因物之使用目的不
      能分割或契約訂有不分割之期限者，不在此限，民法第82
      3條第1項定有明文。查本件系爭土地，其中693、736、73
      7地號土地之地目均為田，740地號土地之地目為建，惟該
      4筆土地之使用分區均為工業區一節，有原告提出之土地
      登記謄本及新竹縣湖口鄉都市計畫土地使用分區證明書等
      在卷可參，是系爭土地無不能分割之限制，兩造間亦無不
      分割之協議，則原告對各共有人及其繼承人為分割共有物
      之請求，按諸上述說明，為法之所許，應予准許。
（五）次按，裁判分割共有物，屬形成判決，法院定共有物之分
      割方法，應斟酌當事人之聲明、共有物之性質、經濟效用
      及全體共有人之利益等，而本其自由裁量權為公平合理之
      分配，最高法院93年度台上字第1797號裁判意旨參照。經
      查：系爭土地共4筆均相連，共有人相同，且到場之當事
      人均表示同意原告合併分割之主張，考量土地分割後之經
      濟效益，本院認系爭土地以合併分割為宜，另系爭土地雜
      草叢生，僅有被告Ｋ○○及Ｐ○○所搭蓋之磚瓦房及鐵皮
      屋，而被告Ｋ○○及Ｐ○○於前案中亦表示其所有之建物
      可拆除（見93年度竹調字第106號分割共有物調解事件卷
      宗第520頁）等情，除據本院於前案審理時至現場履勘，
      製有勘驗筆錄1紙及現場照片14幀供參，又原告及到庭之
      被告均同意以前案現場勘驗之結果作為定本件分割方案之
      參考，自堪信為真實。又到場之共有人，均對原告主張之
      分割方案無意見，本院考量如附圖所示之分割方法，各共
      有人分得之土地均面臨留設之道路，出入方便，且大小適
      中，日後得以妥善規劃使用，本院考量兩造之利害關係、
      土地之現狀、使用情形及利用價值等情，爰酌定分割方案
      如附圖所示。末按繼承人有數人時，在分割遺產前，各繼
      承人對於遺產全部為公同共有，民法第1151條定有明文，
      揆諸上開法條規定，系爭土地之共有人張萬全、張網（含
      戊○○、盧慶喜）等之繼承人因繼承關係，在分割遺產前
      須就分得之土地保持公同共有（即如附圖所示代號Ｅ、Ｏ
      ），是被告甲○○○、ｏ○○、ｐ○○、ｎ○○辯稱：希
      望可以分別共有云云，無足憑採。至被告ｇ○○○、Ｖ○○稱：希望地價稅能與其他共有人平均分擔及被告丑○○
      陳述：被告Ｐ○○在系爭土地上蓋有房子且使用中等語，
      應俟系爭土地分割後，就各該分割後之土地，再與其他共
      有人協調稅負之分擔，及另案起訴請求被告Ｐ○○拆除地
      上物，返還土地予其他共有人，與本件分割共有物事件尚
      屬無涉，併此說明。再如附圖所示代號Ｉ，係供作道路使
      用，應由全體共有人依原應有部分比例維持共有，其中張
      萬全、張網之繼承人（含戊○○、盧慶喜之繼承人），並
      應就其中應有部分18分之1比例維持公同共有。
（六）綜上所述，原告本於分割共有物之規定，請求法院裁判分
      割，經本院認採如附圖所示之分割方法為適當，並判決分
      割如主文第4項所示。
五、末按分割共有物之訴訟，原、被告之間立於可互換之地位，
    本件原告起訴雖於法有據，但被告之應訴實因訴訟性質所不
    得不然，故所為抗辯自為伸張或防衛權利所必要，況共有物
    分割乃消滅兩造間之共有關係，使各共有人取得各自獨立使
    用分得所有物之權能，對各共有人而言，亦均屬有利，是以
    本院認本件之訴訟費用應由兩造按其應有部分比例分擔，始
    為公允，爰諭知如主文第5項所示。
六、兩造其餘主張或舉證，經審酌後，認與本件判決結果，均不
    生影響，爰不一一論述。
七、據上論結，本件原告之訴為有理由，依民事訴訟法第385條
    第1項前段、第80條之1、第85條第1項前段，判決如主文。
中　　華　　民　　國　　96　　年　　3 　　月　　29　　日
                  民事第一庭    法　官 　蔡欣怡
以上正本係照原本做成。
如對本判決上訴，須於判決送達後20日內向本院提出上訴狀。
                                書記官   戴家旭
中　　華　　民　　國　　96　　年　　3 　　月　　29　　日
附表：
┌────┬─┬───────┬───────┬───────┐
│地    號│地│ 面      積   │  共有人姓名  │原應有部分    │
│        │目│（平方公尺）  │              │              │
├────┼─┼───────┼───────┼───────┤
│新竹縣湖│田│911           │戌○○        │18分之1       │
│口鄉中勢│  │              ├───────┼───────┤
│段693地 │  │              │Ｒ○○        │18分之3       │
│號      │  │              ├───────┼───────┤
├────┼─┼───────┤Ｆ○○        │12分之1       │
│同段736 │田│1,300         ├───────┼───────┤
│地號    │  │              │Ｔ○○（哻）  │18分之3       │
├────┼─┼───────┼───────┼───────┤
│同段737 │田│1,384         │Ｋ○○        │18分之6       │
│地號    │  │              ├───────┼───────┤
├────┼─┼───────┤Ｂ○○        │12分之1       │
│同段740 │建│2,972         ├───────┼───────┤
│地號    │  │              │ｇ○○○、張賀│18分之1       │
├────┼─┼───────┤滿妹、宇○○、│              │
│        │  │              │地○○、Ｕ○○│              │
│        │  │              │、Ｄ○○、張國│              │
│        │  │              │良、Ｚ○○、許│              │
│        │  │              │郭金葉、郭張金│              │
│        │  │              │花、丙○○○、│              │
│        │  │              │丁○○、申○○│              │
│        │  │              │、玄○○、張金│              │
│        │  │              │勉、Ｗ○○○、│              │
│        │  │              │酉○○、Ｖ○○│              │
│        │  │              │、庚○○、張滿│              │
│        │  │              │華、辛○○、張│              │
│        │  │              │正滿、Ｌ○○、│              │
│        │  │              │Ｍ○○、子○○│              │
│        │  │              │、ｍ○○、陳美│              │
│        │  │              │、ｋ○○、盧廷│              │
│        │  │              │華、ｌ○○、盧│              │
│        │  │              │廷英、乙○○、│              │
│        │  │              │ｅ○○○、張富│              │
│        │  │              │緯、午○○、陳│              │
│        │  │              │素峨、ｃ○○、│              │
│        │  │              │宙○○（繼承張│              │
│        │  │              │網之應有部分，│              │
│        │  │              │其中Ｅ○○、張│              │
│        │  │              │宜潔、ｄ○○、│              │
│        │  │              │ｃ○○，繼承張│              │
│        │  │              │文龍就張網之應│              │
│        │  │              │有部分公同共有│              │
│        │  │              │18分之1，盧朝 │              │
│        │  │              │善、ｂ○○、盧│              │
│        │  │              │建誠、ｊ○○、│              │
│        │  │              │ｌ○○、ｉ○○│              │
│        │  │              │，繼承盧慶喜就│              │
│        │  │              │張網之應有部分│              │
│        │  │              │公同共有18分之│              │
│        │  │              │1）           │              │
│        │  │              ├───────┼───────┤
│        │  │              │Ｏ○○、Ｐ○○│18分之1       │
│        │  │              │、Ｉ○○、張保│              │
│        │  │              │妹、辰○○、張│              │
│        │  │              │棋滿、Ｎ○○、│              │
│        │  │              │甲○○○、張年│              │
│        │  │              │英、癸○○、張│              │
│        │  │              │俊滿、Ｊ○○、│              │
│        │  │              │巳○○、羅張金│              │
│        │  │              │妹、ｈ○○○、│              │
│        │  │              │卯○○、Ｓ○○│              │
│        │  │              │、丑○○、張秋│              │
│        │  │              │妹、ｑ○○○、│              │
│        │  │              │Ａ○○、己○○│              │
│        │  │              │、ｏ○○、賴細│              │
│        │  │              │妹、ｎ○○( 繼│              │
│        │  │              │承張萬全之應有│              │
│        │  │              │部分)         │              │
└────┴─┴───────┴───────┴───────┘
